【裁判字號】    92,訴,1352
【裁判日期】    920627
【裁判案由】    侵權行為損害賠償
【裁判全文】
臺灣臺北地方法院民事判決  九十二年訴字第一三五二號
    原      告  屈臣氏百佳股份有限公司
    法定代理人  甲○○
    訴訟代理人  劉師婷  律師
    被      告  乙○○
右當事人間請求侵權行為損害賠償事件，本院判決如左：
    主      文
被告應給付原告新台幣玖拾陸萬玖仟佰伍拾伍元，及自民國九十二年三月十一日起
至清償日止，按年息百分之五計算之利息。
訴訟費用由被告負擔。
本判決於原告以新台幣拾萬元為被告供擔保後，得假執行。
    事實及理由
壹、原告起訴主張：
  一、被告乙○○任原告公司出納期間，侵占自己持有原告公司之現金及多紙支票，
      其中就被告乙○○所侵占之支票中，總計新台幣（下同）九十六萬九千三百五
      十五元。
    (一)、被告乙○○為原告公司簽收現金，但未存入原告公司帳戶
      １、被告乙○○分別於九十年七月十九日收取現金二萬元；七月二十五日收取
          四萬一千八百元；九月十日收取一萬八千七百五十元；九月二十八日收取
          一萬一千零二十元及兩萬一千八百五十元；十一月二十八日收取一千元；
          十二月十二日收取兩萬元、一萬三千六百五十元、兩千元及十二月二十日
          收取一萬三千八百五十四元，合計十六萬兩千五百三十四元。
      ２、九十年七月十九日與七月二十五日收取現金六萬一千八百元。
      ３、九十年九月十日及二十八日被告乙○○簽收一萬八千七百五十元、一萬一
          千零二十元、二萬一千八百五十元三筆現金部分，被告乙○○於十月二十
          六日將原應存入原告公司帳戶之二紙支票，NO.0000000，金額一萬零八百
          三十元及NO.0000000，金額三萬九千四百元，連同被告乙○○自行向中國
          信託商業銀行申請開立之台支NO.0000000，金額一千三百九十元，共計五
          萬一千六百二十元存入原告公司帳戶，致使原告公司誤認前述三筆現金已
          入原告帳戶，而予以銷帳，同時被告乙○○又於原告公司應收票據明細表
          內將前述二紙支票之到期日分別延後至九十一年一月十一日及二月五日，
          致使原告公司誤以為該二支票己交付銀行託收，僅尚未屆到期日而已，是
          該三筆現金扣減被告等三人以台支存入原告帳戶之一千三百九十元，原告
          受有實際損害五萬零二百三十元。
      ４、另被告乙○○於九十年十一月二十八日及同年十二月十二、二十日分別簽
          收一千元、二萬元、一萬三千六百五十元、二千元、一萬三千八百五十四
          元五筆現金部分，被告乙○○悉未存入原告帳戶，卻虛構一紙NO.910104
          ，金額五萬零五百零四元，到期日九十一年一月七日之支票填入原告公司
          應收票據明細表，致原告公司誤以為前述五筆現金已存入原告帳戶，而予
          以銷帳，是導致原告損失五萬零五百零四元，綜上，合計損失十六萬三千
          九百二十四元。
    (二)、被告乙○○簽收指名受款人為原告公司之禁止背書轉讓支票，但未存入原告
        公司
      １、按被告乙○○分別於九十年十一月二十六日簽收AG0000000，金額七千一
          百四十七元；十二月十七日簽收SN0000000，金額四十九萬兩千六百六十
          二元；十二月十八日簽收AR0000000，金額三十八萬一千一百零四元及AA0
          000000，金額三十五萬三千五百零三元；十二月十九日簽收WYAACT000000
          0，金額二十萬三千六百四十三元及WYAACT0000000，金額五萬七千三百八
          十一元；十二月二十日簽收TGA0000000，金額三萬六千五百零七元，目前
          該紙支票不知所蹤；十二月二十一日簽收GG0000000，金額五千五百二十
          七元，合計一百五十三萬七千四百七十四元，惟俱未見銀行託收紀錄，未
          存入原告公司。
      ２、其中NO.SN0000000及NO.AR0000000二紙支票由被告吳勃樞以偽造發票人印
          章、印文方式取消受款人名義後，分別於九十一年一月三十日及同年月二
          十五日存入被告吳勃樞及吳勃萱 (乙○○之男友、吳勃樞之弟)之個人帳
          戶。另一NO.AA0000000支票，因被告吳勃樞同年二月二十二日直接於支票
          上劃除受款人名稱，企圖以發票人為求慎重而於金額欄位上加蓋之印章矇
          騙付款人未果，遭付款人華僑銀行將支票退回南港郵局第六支局 (下稱南
          港郵局)，被告吳勃樞於領取該紙退票時，遭警逮捕。同日被告乙○○於
          警訊時，將為原告公司所有，卻遭其侵占之支票六紙，分別為NO.AG000
          0000、NO.WYAACT0000000、NO.WYAAC T0000000、NO.GG0000000、
          NO.BR0000000、NO.BR0000000交予警方，其中四紙已於自訴
          乙○○案中提及 ，二紙則漏未列入。
    (三)、被告乙○○為原告公司簽收指名原告公司為受款人之未禁背支票，卻交由他
        人存入個人帳戶，並兌現
      １、被告乙○○九十年九月二十五日簽收指名原告公司NO.FAY0000000，金額
          二十八萬六千元之支票乙紙，惟未存入原告公司帳戶，卻交由被告吳勃樞
          存入個人帳戶，並兌現。
      ２、被告乙○○九十年十一月二十三日將原應存入原告帳戶NO.AG0000000，金
          額二十七萬九千元之支票 (到期日延後至九十一年三月一日)與被告楊玫
          芳自行向第一銀行申請開立之台支NO.820999，金額七千元，共計二十八
          萬六千元一併存入原告公司帳戶，致使原告公司誤以為前揭NO.FAY000000
          0，金額二十八萬六千元該紙支票已兌現而銷帳。實則經原告另請發票人
          向銀行調出NO.FAY0000000，金額二十八萬六千元支票之正反面影本，竟
          發現被告乙○○已存入被告吳勃樞之個人帳戶，致原告實際損失二十七萬
          九千元。
    (四)、被告乙○○為原告簽收指名原告公司為受款人之未禁背支票，未存入原告公
        司帳戶
      １、被告乙○○九十年六月十一日為原告公司簽收NO.BA0000000，金額十三萬
          三千元之支票乙紙，詎未存入原告公司帳戶，目前該紙支票不知所蹤。
      ２、本件被告乙○○仍以挖東牆補西牆之方式，於九十年九月十二日將屬原告
          之支票NO.0000000，金額十萬元，連同一張非屬原告之支票NO.0000000，
          金額三萬三千元，共計十三萬三千元，一併存入原告帳戶，使原告誤以為
          NO.BA0000000，金額十三萬三千元之支票已兌現而銷帳。實則被告乙○○
          於九十年九月二十八日另於原告公司應收票據明細表上虛構NO.UC0000000
          ，金額十萬元，到期日九十年十二月一日之應收票據一紙，致原告損失十
          萬元。
    (五)、被告乙○○為原告公司簽收未禁背之無記名支票，未存入原告公司帳戶被告
        乙○○十年十月三十日為原告公司簽收NO.AA0000000，金額四萬六千七百一
        十七元之支票乙紙，詎未存入原告公司帳戶，目前該紙支票不知所蹤。
  四、按「因故意或過失，不法侵害他人之權利者，負損害賠償責任。故意以背於善
      良風俗之方法加損害於他人者，亦同」民法第一百八十四條第一項定有明文，
      本件被告等三人共同以業務侵占原告公司之支票之行為，侵占金額一百四十六
      萬二千零十七元，係符合民法第一百八十四條侵權行為之成立要件。是綜前所
      述，被告等三人應連帶對原告公司負損害賠償責任，原告依前揭規定，聲明請
      求被告給付如主文所示及願供擔保為假執行之宣告。
貳、被告經合法通知，未於言詞辯論期日到場，核無民事訴訟法第三百八十六條所列
    各款情形，應依原告之聲請，由其一造辯論而為判決。又據其提出書狀及到庭陳
    述如下：自認侵占原告公款約五十三萬元，對於原起訴請求金額之一百四十餘萬
    元中，對於票號SN0000000付款銀行台北銀行松南分行、發票日九十一年一月十
    五日、面額四十九萬二千六百六十二元及票號AA0000000，付款行華僑銀行、發
    票日九十年十二月十四日，面額三十五萬三千五百零三元，其中台北銀行支票之
    票款已由台北銀行交付原告，而另紙支票亦在訴訟中。這二紙支票均有抬頭及禁
    止背書轉讓，但遭吳勃樞盜用及偽造印章後，與被告無涉。且原告發現遺失至遭
    吳勃樞盜領止，約十至十五日，原告有充足時間申請止付，卻未申請，是此二紙
    支票不應由其負責。另因經濟困難，無法一次清償，希望可以按月攤還方式清償
    等語，為此請求駁回原告之訴。
、按訴狀送達後，除有擴張或減縮應受判決事項之聲明者，原告不得將原訴變更或
    追加他訴。民事訴訟法第二百五十五條第一項第三款定有明文。查原告起訴時，
    請求被告給付一百四十六萬二千零百一十七元，嗣於九十二年五月五日，具狀減
    縮請求被告給付九十六萬九千三百五十五元，係屬聲明之減縮，依前開之說明，
    自應准許，核先敘明。
肆、查原告主張被告有侵占原告所有金錢之侵權行為，為被告自認侵占五十三萬餘元
    。然以原告原起訴請求金額一百四十六萬二千零百一十七元，而被告爭執之二紙
    支票金額分別為四十九萬二千六百六十二元、三十五萬二千五百零三元，共八十
    四萬五千一百六十五元，足見被告不爭執之金額為六十一萬六千八百五十二元（
    1,462,017－492,662－352,503），是此被告自認之金額，應係六十一萬六千八
    百五十元，則依民事訴訟法第二百七十九條第一項、第二百八十條一項之規定，
    當事人對於他造主張之事實於言詞辯論時不爭執者，視同自認，主張該事實之當
    事人無庸舉證，是本件原告對於其請求之六十一萬六千八百五十元之損害賠償部
    分，均無庸再為舉證。次查，被告爭執之票號SN0000000付款銀行台北銀行松南
    分行、發票日九十一年一月十五日、面額四十九萬二千六百六十二元之支票，業
    經原告撤回此部分之請求，則本件之爭點，即被告所抗辯之票號AA0000000、付
    款行華僑銀行三重分行、發票日九十年十二月十四日，面額三十五萬三千五百零
    三元屬被告之侵權行為所造成之損害。
伍、原告請求被告所負之損害賠償，除前開六十一萬六千八百五十元外，其餘係票號
    AR0000000號、付款銀行彰化商業銀行東高雄分行、票額三十八萬一千一百零四
    元之支票損害，而被告所抗辯之票號AA0000000、付款行華僑銀行三重分行、發
    票日九十年十二月十四日，面額三十五萬三千五百零三元之支票，並非原告本件
    請求之事實，則被告對於前開票號AR0000000號之事實顯未提出爭執。又該支票
    原為禁止背書轉讓，並指名原告為受款人，然該紙支票之受款人業塗銷，並由吳
    勃萱背書取款，有前開支票影本在卷可證。而被告既不否認原告主張該支票係由
    其取得，並轉交予吳勃樞，而由吳勃樞之妹妹吳勃萱持之兌現之情，是原告主張
    被告有共同侵權行為堪予認定，被告應負該支票三十八萬一千一百零四元之損害
    賠償責任。
伍、從而，原告因被告之侵權行為，至受有九十九萬七千九百五十四元損害，原告請
    求被告給付九十六萬九千三百五十五元及自起訴狀繕本送達翌日之九十二年三月
    十一日起按年息百分之五之遲延利息為有理由，應予准許。至被告主張「因經濟
    困難，無法一次清償，希望可以按月攤還方式清償之情。然判決所命之給付，其
    性質非長期間不能履行者，法院得於判決內定相當履行期間，民事訴訟法第三百
    九十六條定有明文，是為按月攤還之抗辯，並非得援引民事訴訟法第三百九十六
    條為據。又被告請求為分期給付之判決，並未提出法律上之依據，或係認定之證
    據，自無法准許。
陸、原告陳明願供擔保以代釋明聲請宣告假執行，核無不合，爰酌定相當擔保金額，
    准予宣告假執行。又因本案事證已臻明確，兩造其餘主張陳述及所提之證據，均
    毋庸再予審酌，附此敘明。
柒、訴訟費用負擔之依據：民事訴訟法第七十八條。
中      華      民      國    九十二    年      六      月    二十七    日
                                    民事第四庭法  官  洪于智
右為正本係照原本作成
如對本判決上訴須於判決送達後二十日內向本院提出上訴狀
中      華      民      國    九十二    年      六      月    二十七    日
                                              書記官  薛德芬


司法院資訊處製作；財團法人民間司法改革基金會備份。
